臺灣高等法院刑事判決　　　　　　　　　　　　　　　九十三年度上重訴字第六號
　　上　訴　人
　　即　被　告　甲○○
　　指定辯護人　義務辯護人：胡鳳嬌律師
右上訴人因毒品危害防制條例案件，不服臺灣桃園地方法院九十二年度重訴字第四九
號，中華民國九十二年十一月十二日第一審判決（起訴案號：臺灣桃園地方法院檢察
署九十二年度偵字第九九四八號），提起上訴，本院判決如左：
    主  文
原判決撤銷。
甲○○共同運輸第一級毒品，累犯，處無期徒刑，褫奪公權終身。扣案海洛因貳拾伍
包（驗餘淨重壹仟佰柒拾點玖公克，純度百分之陸拾貳點零陸，純質淨重捌佰伍
拾貳點陸肆公克）沒收銷燬；海洛因外包裝即黏有膠帶之夾鍊袋貳拾肆只、透明塑膠
袋壹只（包裝共重玖拾點壹壹公克），均沒收。
    事  實
一、甲○○前曾因違反肅清煙毒條例等案件，經臺灣高雄地方法院於民國八十三年十
    一月十五日以八十三年度訴字第三五九一號判決判處有期徒刑三年一月，上訴後
    ，經臺灣高等法院高雄分院於八十四年二月十六日以八十四年度上訴字第二七五
    號判決駁回上訴，於八十四年二月十六日確定，並於八十四年九月二十五日入監
    執行，嗣於八十六年二月五日假釋付保護管束，於八十七年十月二日假釋期滿，
    未經撤銷假釋，其未執行之刑，以已執行論，仍不知悔改。與綽號「阿迪」、「
    鷹哥」之不詳姓名年籍成年男子、名為「劉佩琪」之不詳姓名年籍成年女子，基
    於運輸屬管制進出口物品之第一級毒品海洛因（下稱「海洛因」）入境之犯意聯
    絡及行為分擔，約定由「阿迪」向大陸地區某一綽號「眼鏡」之不詳姓名年籍成
    年男子購買第一級毒品海洛因，委由甲○○前往大陸運輸帶回台灣交予「阿迪」
    及「鷹哥」之不詳姓名年籍成年男子，「阿迪」則於事成後支付甲○○新台幣（
    下同）二十四萬元作為運輸毒品之報酬，並約定由「鷹哥」之不詳姓名年籍成年
    加油站會面拿取毒品，謀定後甲○○遂於九十二年六月七日上午某時，由前開名
    為「劉佩琪」之不詳姓名年籍成年女子陪同自高雄搭機飛抵中國大陸澳門機場轉
    往廣東省珠海市某飯店，於翌日（八日）上午某時向大陸地區某一綽號「眼鏡」
    之不詳姓名年籍成年男子取得「阿迪」購買之海洛因二十四包（均以夾鍊袋包裝
    ），並由「劉佩琪」交付款項給綽號「眼鏡」者，「劉佩琪」除取出毛重不足一
    公克之微量海洛因（量微無法秤重）另以透明塑膠袋包裝，以供甲○○自己施用
    外，復以其所購置之膠帶將夾鍊袋包裝之海洛因二十四包纏繞封綑於甲○○腹部
    四周，直接穿著女用束褲固定（未再另行穿著女用內褲），並穿上牛仔褲掩飾，
    甲○○再將前開以透明塑膠袋包裝之海洛因一包置於牛仔褲左邊口袋內，以此方
    式自中國大陸澳門機場搭乘復興航空公司ＧＥ—三五四號班機，於同日（九十二
    年六月八日）下午二時許抵達桃園中正國際機場，將前開以夾鍊袋包裝之二十四
    包海洛因及前開以透明塑膠袋包裝之海洛因一包輸入我國境內，旋於同日下午三
    時三十分許，甲○○行經機場入境海關北邊辦公室之際，為內政部警政署航空警
    察局警員會同財政部臺北關稅局人員當場查獲，並在其所著牛仔褲左側口袋內扣
    得以透明塑膠袋包裝之海洛因一包，及在其所著束褲內腹部部位扣得前開以夾鍊
    袋包裝之海洛因二十四包（該二十五包海洛因業經警方混同送驗，驗餘淨重共一
    千三百七十三點九公克，純度百分之六十二點０六，純質淨重共八百五十二點六
    四公克），及其所有之毒品外包裝即黏有膠帶之夾鍊袋二十四只、透明塑膠袋一
    只（包裝重九十三點一一公克），而悉上情。
二、案經內政部警政署航空警察局移送臺灣桃園地方法院檢察署檢察官偵查起訴。
    理  由
一、右揭事實，業據被告甲○○於九十二年六月十三日以後檢察官偵查及原審、本院
    審理中坦承不諱。供稱伊係為綽號「阿迪」、「鷹哥」帶毒品入境，約定帶回毒
    品後由「鷹哥」之不詳姓名年籍成年男子負責與伊聯絡在高雄榮民總醫院旁之某
    加油站會面拿取毒品等情不諱，又被告於九十二年六月八日下午三時三十分許為
    警查獲時，經警在被告所穿牛仔褲左邊口袋內扣得以透明塑膠袋包裝之海洛因一
    包，及在其所著束褲內腹部部位扣得前揭以夾鍊袋包裝後再以膠帶纏繞封捆之白
    色粉末二十四包，而予扣押，有財政部台北關稅總局扣押貨物、種類工具收據及
    搜索筆錄乙份及查獲被告夾藏該等物品之照片五幀附卷可稽（見偵查卷第十一頁
    、第十五至十九頁）。而被告係於九十二年六月八日搭乘前揭班機由中正國際機
    場入境，亦有復興航空公司傳真之該班機艙單及旅客入出境紀錄查詢表各乙紙附
    卷可稽（見原審卷第七十四頁至七十五頁、第八十二頁）另扣押之上開白色粉末
    二十五包（包括自被告所穿牛仔褲中扣得之以透明塑膠袋包裝之微量海洛因一包
    ），經檢驗結果，確實含有第一級毒品海洛因成分，合計淨重一千三百七十三點
    九公克，純度百分之六十二點零六，純質淨重共八百五十二點六四公克，包裝重
    九十三點一一公克，此有法務部調查局調科壹字第０八０００六五七二號鑑定通
    知書附卷可憑（見偵查卷第五十七頁），綜此，足認被告前開自白核與事實相符
    ，洵堪採信。
二、雖被告於警訊及檢察官九十二年六月八日初訊時供稱係伊問「阿迪」有無管道可
    買毒品，「阿迪」告訴伊去大陸買比較便宜，伊在大陸向綽號「眼鏡」者以人民
    幣一千元購得扣案之海洛因，先付訂金五百元，餘款下次去大陸時再付清，買來
    全都供自己吸用，「阿迪」只是單純介紹云云。惟查：
（一）海洛因價值不貲，眾所皆知，本案被告為警查扣之海洛因合計淨重一千三百七
      十三點九公克，純度百分之六十二點零六，純質淨重共八百五十二點六四公克
      ，有如上述，其價值不少，絕非被告所稱以人民幣一千元即能購得，又被告自
      稱係自台灣遠赴中國大陸向綽號「眼鏡」之不詳姓名者購買，該綽號「眼鏡」
      者竟容許被告賒欠一半價款，俟被告下次再去大陸時再付清餘款，則倘被告未
      再行赴大陸或此次走私犯行被逮獲，則該綽號「眼鏡」之不詳姓名者又如何取
      得餘款？被告為此供述顯有悖常理。
（二）又被告為警查獲後，經警採其尿液送驗結果，確呈嗎啡陽性反應，此有桃園縣
      衛生局不法藥物尿液檢定書暨內政部警政署航空警察局被採尿人姓名資料編號
      對照表各乙紙附卷可參。參以被告於原審審理中供稱：自牛仔褲左邊口袋內扣
      得之以透明塑膠袋包裝之海洛因一包，是要自己施用的等語，衡諸常情，被告
      既未將該包海洛因以膠帶纏綁封綑於腹部以掩飾形跡，且該包海洛因數量極少
      ，被告可隨時取用，顯見被告用來供己施用的海洛因僅有前開警方自其所穿牛
      仔褲左邊口袋內扣得之該包海洛因而已，至其以膠帶纏綁封綑於腹部之以夾鍊
      袋包裝之海洛因二十四包，數量甚鉅價值不斐，衡情實難認前開二十四包海洛
      因，均係供被告一人施用之毒品。
（三）綜合上述；被告於警詢及臺灣桃園地方法院檢察署九十二年六月八日內勤檢察
      官初訊中所為上開供述，與實情不符，不能援引為認定事實之基礎。應以其嗣
      後於偵查、原審及本院審理中所供為可採。是本案事證明確，被告犯行洵堪認
      定。
三、被告於檢察官九十二年六月十三日、九十二年七月十八日檢察官偵訊時供稱伊係
    受綽號「阿迪」之不詳姓名成年男子之託私運本案毒品入境，「阿迪」並提供伊
    二十四萬元作為運輸毒品之報酬等情，雖未供述其他共犯，惟於原審審理時已供
    明綽號「鷹哥」之不詳姓名年籍成年男子及名為「劉佩琪」之不詳姓名年籍成年
    海市取得毒品之行為，於本院調查及審理時更供明：「（是誰付錢給眼鏡的？）
    劉佩琪。（鷹哥是否有打電話問你到了沒有？）有，他是阿迪的朋友。鷹哥也是
    他們叫我去拿毒品的那時候認識的。（鷹哥是否是你回台之後要去接你拿毒品的
    ？）鷹哥是叫我到中正機場之後再坐車回高雄。當初是約定在高雄榮總旁邊的加
    油站交毒品給鷹哥。（那是何時約定的？）是在要過去大陸之前的一、二天就講
    好了，‧‧‧‧。（你是否在出國之前就有跟阿迪跟鷹哥見過面了？他們是否當
    時就有跟你說過要運輸毒品的事？）是的」、「（你為何會說出鷹哥有要你運輸
    毒品？）那是因為我回到桃園機場的時候，鷹哥有打電話給我問我人到了沒有。
    （你帶毒品回來是要交給誰？）鷹哥跟阿迪。（是誰要你交給鷹哥？）阿迪。（
    鷹哥是否有說要來跟你拿毒品？）他是說要我從大陸坐飛機回台北，再從台北坐
    車回高雄交給他。（綽號鷹哥的人是否都是跟阿迪在一起？）應該是吧。（你在
    臺灣是否有同時遇到鷹哥跟阿迪二人？）有。在高雄遇到。（當時是否就是他們
    就是叫你帶毒品？）是的」等語（本院九十三年二月二日訊問筆錄、九十三年二
    月二十六日審判筆錄）。此外並有被告使用之臺灣大哥大股份有限公司0000
    000000號行動電話雙向通聯資料查詢結果一份（見偵查卷第五九至六六頁
    ）、「鷹哥」用以和被告聯絡之和信電訊股份有限公司0000000000號
    行動電話用戶資料乙份在卷可稽（見原審審理卷第四十五至四十九頁）。經原審
    勘驗被告所使用之0000000000號行動電話內通話紀錄結果，於九十二
    年六月八日下午二時五十六分，確有綽號「鷹哥」以0000000000號電
    話與被告聯繫之紀錄（見原審卷第六十六頁）。查被告係於同日下午二時飛抵中
    正國際機場，而於下午三時三十分許被查獲，故上開綽號「鷹哥」之電話與被告
    所供伊回到桃園中正機場時，「鷹哥」有打電話給伊問伊人到了沒有等情相符。
    足見本件毒品係綽號「阿迪」及「鷹哥」委由被告走私運輸來台，約定「阿迪」
    提供二十四萬元作為被告運輸毒品之報酬，並由「鷹哥」於被告運輸毒品入境後
    ，負責拿取毒品，至於綽號「劉佩琪」之女子則陪同被告搭機至中國大陸珠海市
    某飯店向大陸地區某一綽號「眼鏡」之不詳姓名年籍成年男子取得毒品海洛因並
    付款，後由被告運輸入境台灣。足見被告與綽號「阿迪」、「鷹哥」、「劉佩琪
    」等人間就本件走私運輸第一級毒品海洛因之犯行有犯意之聯絡及行為分擔。至
    於被告於本院審理時雖供稱伊曾於台灣桃園地方法院檢察署傳訊時有指認「阿迪
    」及「劉佩琪」之照片。「阿迪」好像叫「梁榮興」，但「榮興」伊不知道是哪
    二個字等語，惟查被告始終無法供明綽號「阿迪」、「鷹哥」、「劉佩琪」等人
    之真實姓名年籍資料以供調查，況查綽號「阿迪」、「鷹哥」、「劉佩琪」等人
    與被告之間僅係共犯關係，並無被告供出上游因而破獲得減刑之適用，故綽號「
    阿迪」、「鷹哥」、「劉佩琪」之確實姓名究為何，均不影響被告本件犯行，併
    予敘明。
四、按海洛因係毒品危害防制條例第二條第二項第一款規定之第一級毒品，且係行政
    院依懲治走私條例公告之「管制物品項目及其數額」甲項第四款所列之管制進出
    口物品。被告自中國大陸地區私運管制進口之第一級毒品海洛因入台，係犯毒品
    危害防制條例第四條第一項之運輸第一級毒品罪及懲治走私條例第二條第一項之
    私運管制物品進口罪，其一行為同時觸犯上述二罪名，為想像競合犯，應從一重
    之運輸第一級毒品罪處斷，其持有第一級毒品海洛因之低度行為，為運輸之高度
    行為所吸收，不另論罪。又被告行為後，毒品危害防制條例已於九十二年七月九
    日經總統華總一義字第○九二○○一二一九三○號令修正公布全文三十六條，並
    定於九十三年一月九日施行生效，被告所犯毒品危害防制條例第四條第一項之運
    輸第一級毒品罪，新舊法之法定刑度完全相同，自應依刑法第二條第一項前段之
    從新規定，適用裁判時之法律。被告與綽號「阿迪」、「鷹哥」之不詳姓名年籍
    成年男子、名為「劉佩琪」之不詳姓名年籍成年女子間，就右揭犯行有犯意聯絡
    及行為分擔，為共同正犯。又懲治走私條例之運送走私物品罪，並不以運送他人
    所有或持有之走私物品為限，即為自己運送者亦包括在內，故不論運送人係為他
    人運送或為自己運送，均應成立運送走私物品罪。同理，毒品危害防制條例之運
    輸毒品罪，亦不以運輸他人所有或持有之毒品為限，即為自己運輸者亦包括在內
    ，故不論運輸人係為他人運輸或為自己運輸，均應成立運輸毒品罪（最高法院八
    十四年臺上字第二五二五號判例、九十二年度台上字第三三二一號判決參照）。
    本件為警在被告著牛仔褲左側口袋內扣得以透明塑膠袋包裝之海洛因一包（量微
    無法秤重），雖係供被告自己施用而帶回，惟被告既係自中國大陸私自運輸毒品
    入境，該包海洛因目的縱係為供自己施用，然其既有私自運輸之犯意，揆諸上揭
    意旨，仍無解於走私運輸毒品罪。被告前曾因違反肅清煙毒條例等案件，經臺灣
    高雄地方法院於民國八十三年十一月十五日以八十三年度訴字第三五九一號判決
    判處有期徒刑三年一月，上訴後，經臺灣高等法院高雄分院於八十四年二月十六
    日以八十四年度上訴字第二七五號判決駁回上訴，於八十四年二月十六日確定，
    並於八十四年九月二十五日入監執行，嗣於八十六年二月五日假釋付保護管束，
    於八十七年十月二日假釋期滿，未經撤銷假釋，其未執行之刑，以已執行論，業
    經被告自承無訛，並有本院被告全國前案紀錄表及臺灣桃園地方法院檢察署刑案
    資料查註紀錄表可按，其受有期徒刑之執行完畢後，五年以內再犯本件有期徒刑
    以上之罪，為累犯，因運輸第一級毒品罪法定本刑為死刑、無期徒刑部分不得加
    重，應僅就得併科之罰金刑部分加重其刑。
五、原審認被告罪證明確，予以論罪科刑，惟查原判決認定被告就本件走私運輸毒品
    犯行，與綽號「阿迪」、「鷹哥」之不詳姓名年籍成年男子、名為「劉佩琪」之
    不詳姓名年籍成年女子間，有犯意聯絡及行為分擔，應論以共同正犯。惟就綽號
    「鷹哥」之不詳姓名年籍成年男子究參與何部分構成要件之行為，而得以認定係
    共犯，並未於事實理由內詳加認定；又被告行為後，毒品危害防制條例已於九十
    二年七月九日經總統華總一義字第○九二○○一二一九三○號令修正公布全文三
    十六條，並定於九十三年一月九日施行生效，原判決未及說明適用，均有未當。
    又為警在被告著牛仔褲左側口袋內扣得以透明塑膠袋包裝之海洛因一包（量微無
    法秤重），雖係供被告自己施用而帶回，惟被告既係自中國大陸私自運輸毒品入
    境，其既有私自運輸之犯意，仍無解於走私運輸第一級毒品罪。原判決認持有該
    包海洛因之目的應非為運輸第一級毒品海洛因入境而為，就該部分應不成立毒品
    危害防制條例第四條第一項運輸第一級毒品罪及懲治走私條例第二條第一項之私
    運管制物品進口罪，而不另為無罪之諭知，亦有未洽。本件被告提起上訴，其上
    訴固無理由，惟因原判決既有可議之處，自屬無可維持，爰由本院將原判決撤銷
    改判，並審酌被告犯罪之動機係為賺取二十四萬元之報酬、犯罪之目的、手段、
    被告之品行、智識程度、被告干犯法紀，運輸毒品入境，所輸入之毒品為數頗鉅
    ，危害國人之健康甚鉅，情節非輕，及審酌被告犯罪後坦承犯行，態度尚佳等一
    切情狀，爰予判處無期徒刑，併依法宣告褫奪公權終身。
六、扣案海洛因二十五包（因警方將扣得之所有毒品混同送驗，驗餘淨重共一千三百
    七十三點九公克，純度百分之六十二點０六，純質淨重共八百五十二點六四公克
    ），均屬違禁物，均應依毒品危害防制條例第十八條第一項前段諭知沒收銷燬；
    毒品外包裝即黏有膠帶之夾鍊袋二十四只及透明塑膠袋一只（包裝重九十三點一
    一公克），係共犯「劉佩琪」所購並提供予被告用以綑綁包裝海洛因以運輸毒品
    入境所用之物，已如前述，既經鑑定機關就之與毒品分別鑑析其重量，有上引法
    務部調查局鑑定通知書可憑，足證與毒品並無不可析離之關係，併依同條例第十
    九條第一項之規定宣告沒收。至被告所穿用以遮掩海洛因之束褲一件，係被告入
    境時所穿著者，除未經扣案外，亦難認係供犯罪所用之物，不在得予宣告沒收之
    列。另被告運輸毒品海洛因所可得之二十四萬元報酬，因被告尚未交付海洛因予
    「阿迪」所指派之人而尚未收取，已據被告供承在卷，且依現存證據亦不足證明
    被告已有所得，自不得宣告沒收，均併予敘明。
據上論斷，應依刑事訴訟法第三百六十九條第一項前段、第三百六十四條、第二百九
十九條第一項前段，毒品危害防制條例第四條第一項、第十八條第一項前段、第十九
條第一項，懲治走私條例第二條第一項、第十一條，刑法第十一條前段、第五十五條
、第四十七條、第三十七條第一項，判決如主文。
本案經檢察官陳文禮到庭執行職務。
中　　　華　　　民　　　國　　九十三　　年　　　三　　　月　　　八　　　日
                              臺灣高等法院刑事第十七庭
                                  審判長法  官  陳  正  雄
                                        法  官  許  宗  和
                                        法  官  許  錦  印
右正本證明與原本無異。
如不服本判決，應於收受送達後十日內向本院提出上訴書狀，其未敘述上訴之理由者
並得於提起上訴後十日內向本院補提理由書（均須按他造當事人之人數附繕本）。
                                        書記官  楊  妙  恩
中　　　華　　　民　　　國　　九十三　　年　　　三　　　月　　　十　　　日
附錄本案論罪科刑法條全文：
毒品危害防制條例第四條第一項
製造、運輸、販賣第一級毒品者，處死刑或無期徒刑；處無期徒刑者，得併科新台幣
一千萬元以下罰金。
